【裁判字號】    95,交聲,477
【裁判日期】    951103
【裁判案由】    聲明異議
【裁判全文】
臺灣高雄地方法院交通事件裁定         95年度交聲字第477號
原處分機關  交通部公路總局高雄區監理所
異  議  人  甲○○
上列受處分人因聲明異議案件，對於交通部公路總局高雄區監理
所民國95年7 月10日所為之處分（原處分：高監營字第裁80-B00
000000號），聲明異議，本院裁定如下：
    主  文
原處分撤銷。
甲○○不罰。
    理  由
一、異議意旨略以：原處分機關以異議人即受處分人甲○○所有
    之XRH-576 號機車，於民國91年9 月4 日晚間7 時30分許，
    行經高雄市○○路、永樂路時，因騎乘機車未戴安全帽，經
    警攔停竟不服取締逕行逃逸，遂依道路交通管理處罰條例第
    31條第6 項、第60條第2 項第1 款之規定，裁處罰鍰新臺幣
    2300元，惟伊並未曾於上開時間行經該地點，警方亦未提出
    任何證據證明其有上開違規事實，爰依法聲明異議等語。
二、按法院受理有關交通事件，準用刑事訴訟法之規定，道路交
    通管理處罰條例第89條定有明文；而犯罪事實應依證據認定
    之，無證據不得認定犯罪事實，刑事訴訟法第154 條第2 項
    亦有明文，是交通違規行為應依證據認定之，非有積極證據
    足以證明行為人之交通違規事實，不能遽以推斷認定行為人
    有何違規行為。又依88年2 月3 日修正公布、自90年1 月1
    日施行之行政程序法第43條規定「行政機關為處分或其他行
    政行為，應斟酌全部陳述與調查事實及證據之結果，依論理
    及經驗法則判斷事實之真偽，並將其決定及理由告知當事人
    」，及87年10月28日修正公布、自89年7 月1 日施行之行政
    訴訟法第136 條亦規定準用民事訴訟法第277 條「當事人主
    張有利於己之事實者，就其事實有舉證之責任。但法律別有
    規定，或依其情形顯失公平者，不在此限。」之規定，應認
    行政機關就人民有無違反法律上義務之事實應先負舉證責任
    ，故無論舉發機關以何種方式舉發違規，均應由行政機關就
    違規事實負舉證之責。
三、原處分意旨認異議人有上開違規情節，固有高雄市政府警察
    局舉發違反道路交通管理事件通知單（高市警刑字第B00000
    000 號）1 紙在卷足參。然查：異議人不服舉發，於93年4
    月9 日向原處分機關申訴，原處分機關於93年4 月12日以高
    監字第0930013687號函請舉發單位高雄市政府警察局苓雅分
    局查覆，該局於93年5 月25日以高市警苓分七字第09300103
    91號函覆已無留存郵寄資料及採證照片等語。又據證人即掣
    單舉發警員莊雅棠到庭證稱：當時騎車的人是男的，我們通
    常比較不會攔查女生，其餘情形因為時間過太久了，記不清
    楚，當時沒有拍照等語，則異議人是否確有如原處分機關所
    指之交通違規行為，尚無積極事證足資證明，參酌前揭說明
    ，原處分機關既未盡舉證責任而遽予裁罰，尚有未洽，本件
    異議為有理由，原處分應予撤銷，另諭知異議人不罰。
四、依道路交通案件處理辦法第20條前段，裁定如主文。
中    華    民    國    95    年    11    月    3     日
                  交通法庭  法  官  周宛瑩
以上正本證明與原本無異。
如不服本裁定應於送達後5日內向本院提出抗告狀。
中    華    民    國    95    年    11    月    7     日
                            書記官  林秀珍


司法院資訊處製作；財團法人民間司法改革基金會備份。
